臺灣臺南地方法院民事判決　　　　　　 100年度簡上字第16號
上　訴　人　王志田
被　上訴人　江秋金
上列當事人間請求侵權行為損害賠償事件，上訴人對於本院新市
簡易庭民國99年12月24日所為第一審簡易判決（99年度新簡字第
38 5號）提起上訴，經本院於100年4月19日言詞辯論終結，判決
如下：
    主  文
原判決關於命上訴人給付部分及該部分假執行之宣告暨訴訟費用
之裁判均廢棄。
上開廢棄部分，被上訴人在第一審之訴及假執行之聲請均駁回。
第一審（確定部分除外）、第二審訴訟費用由被上訴人負擔。
    事  實
壹、上訴人方面：
一、聲明：（一）原判決有關本訴部分不利上訴人部分廢棄。（
    二）上開廢棄部分，被上訴人在第一審之訴駁回。
二、陳述：除與原判決記載相同者，茲引用之外，補稱：
    按侵權行為所生之損害賠償請求權，自請求權人知有損害及
    賠償義務人時起，2年間不行使而消滅，民法第197條定有明
    文。上訴人於民國96年4月27日駕駛車號R6-6718號自小客車
    與訴外人陳信安駕駛被上訴人所有車號3J-4926號自小客車
    （下稱系爭汽車）於台一線公路315.6公里處統一公司新市
    廠大門口發生碰撞時起，至被上訴人於99年5月22日提起本
    件訴訟，已逾3年1個月，顯已超過2年時效。被上訴人主張
    之請求權時效業已消滅，債權已不存在。
貳、被上訴人方面：
一、聲明：上訴駁回。
二、陳述：除與原判決記載相同者，茲引用之外，補稱：
    上訴人主張依民法第197條規定，認為本案之請求權時效業
    已消滅，債權已不存在。惟本件被上訴人於98年2月17日已
    在臺灣高等法院臺南分院提起刑事附帶民事訴訟，經98年8
    月25日判決，被上訴人不服於98年10月8日上訴最高法院及
    於98年12月25日聲請再審，各於98年12月1日及99年2月24日
    遭裁定駁回。故於99年5月22日對於未曾請求之系爭汽車損
    害賠償提起本件訴訟，並於99年12月24日經鈞院新市簡易庭
    99年度新簡字第385號判決上訴人應給付被上訴人新台幣（
    下同）31,124元，及自99年5月22日起至清償日止，按年利
    率百分之5計算之利息。故本件並未符合上訴人所主張之上
    訴理由。
        理      由
一、本件被上訴人起訴主張：上訴人於96年4月27日駕駛車號R6-
    6718號自小客車，沿台一線公路內側車道由南往北行駛，於
    同日13時5分許，行駛至限速70公里之台一線公路315.6公里
    處之統一精工股份有限公司新市廠大門口之交岔路口時，因
    超速行駛，且未注意車前狀況，撞擊由訴外人陳信安駕駛被
    上訴人所有之系爭汽車，致訴外人陳信安死亡及系爭汽車毀
    損。爰依侵權行為之法律關係，請求上訴人給付被上訴人系
    爭汽車之損失25萬元（原審判決上訴人應給付被上訴人31,1
    24元及遲延利息，並駁回被上訴人其餘請求，就被上訴人敗
    訴部分，未據被上訴人聲明不服而告確定。上訴人於原審提
    起反訴請求被上訴人賠償其所有車號R6-6718號自小客車毀
    損之損失197,550元，經原審判決被上訴人於繼承陳信安遺
    產之範圍內應給付上訴人90,340元及遲延利息，就反訴部分
    之判決，兩造均未聲明不服而告確定）。
二、上訴人則以：系爭事故於96年4月27日發生，被上訴人至99
    年5月22日始提起本件訴訟，已逾2年時效等語，資為抗辯。
三、兩造不爭執之事實：
（一）上訴人於96年4月27日駕駛車號R6-6718號自小客車，沿台
      一線公路內側車道由南往北行駛，於同日13時5分許，行
      駛至限速70公里之台一線公路315.6公里處之統一精工股
      份有限公司新市廠大門口之交岔路口時，因超速行駛，且
      未注意車前狀況，撞擊由訴外人陳信安駕駛被上訴人所有
      之系爭汽車，致訴外人陳信安死亡及系爭汽車毀損。
（二）被上訴人於96年4月27日至台南市警察局善化分局潭頂派
      出所製作調查筆錄時，知悉係上訴人駕駛車號R6-6718號
      自小客車撞擊由訴外人陳信安駕駛之系爭汽車。
（三）被上訴人於98年2月17日就訴外人陳信安死亡及系爭汽車
      毀損等損害提起刑事附帶民事訴訟，請求上訴人給付喪葬
      費、扶養費、精神慰撫金及系爭汽車之修復費用，嗣被上
      訴人於98年4月1日撤回系爭汽車修復費用之請求。
（四）被上訴人於99年4月26日提起本件訴訟，請求上訴人賠償
      系爭汽車之修復費用。
四、得心證之理由：
    本案爭執之關鍵在於：被上訴人系爭汽車修復費用之請求權
    是否已罹於時效？經查，
（一）按消滅時效，因左列事由而中斷：一、請求。二、承認。
      三、起訴。時效因請求而中斷者，若於請求後6個月內不
      起訴，視為不中斷。時效因起訴而中斷者，若撤回其訴，
      或因不合法而受駁回之裁判，其裁判確定，視為不中斷。
      因侵權行為所生之損害賠償請求權，自請求權人知有損害
      及賠償義務人時起，2年間不行使而消滅。自有侵權行為
      時起，逾10年者亦同，民法第129條第1項、第130條、第1
      31條、第197條第1項分別定有明文。民法第129條將請求
      與起訴併列為消滅時效之事由，可見涵義有所不同，前者
      係於訴訟外行使其權利之意思表示，後者則為提起民事訴
      訟以行使權利之行為，本件被上訴人前提起刑事附帶民事
      訴訟，既因不合法而被駁回確定，依民法第131條之規定
      ，其時效應視為不因起訴而中斷，依本院62年台上字第22
      79號判例意旨，雖可解為於上開起訴狀送達於上訴人時，
      視為被上訴人對之為履行之請求。仍應有民法第130條之
      適用，倘被上訴人於請求後6個月內不起訴，時效視為不
      中斷（最高法院71年台上字第1788號判例意旨參照）。
（二）被上訴人於96年4月27日至台南市警察局善化分局潭頂派
      出所製作調查筆錄時，知悉係上訴人駕駛車號R6-6718號
      自小客車撞擊由訴外人陳信安駕駛之系爭汽車。被上訴人
      於98年2月17日就訴外人陳信安死亡及系爭汽車毀損等損
      害提起刑事附帶民事訴訟，請求上訴人給付喪葬費、扶養
      費、精神慰撫金及系爭汽車之修復費用，嗣被上訴人於98
      年4月1日撤回系爭汽車修復費用之請求。被上訴人又於99
      年4月26日提起本件訴訟，請求上訴人賠償系爭汽車之修
      復費用等情，為兩造所不爭執，業如前述。被上訴人於96
      年4月27日至台南市警察局善化分局潭頂派出所製作調查
      筆錄時，已知悉係上訴人駕駛車號R6-6718號自小客車撞
      擊由訴外人陳信安駕駛之系爭汽車，其雖於98年2月17日
      就系爭汽車毀損之損害提起刑事附帶民事訴訟，請求上訴
      人給付系爭汽車之修復費用，惟其已於98年4月1日撤回系
      爭汽車修復費用之請求，依民法第131條之規定，其時效
      應視為不因起訴而中斷，依最高法院62年台上字第2279號
      判例意旨，雖可解為於上開刑事附帶民事訴訟起訴狀送達
      於上訴人時，視為被上訴人對之為履行之請求，仍應有民
      法第130條之適用。惟被上訴人於98年4月1日撤回系爭汽
      車修復費用之訴訟後，並未於6個月內起訴，而係遲至99
      年4月26日始提起本件訴訟，為被上訴人所自承，依民法
      第130條之規定，其時效應視為不因請求而中斷。
五、綜上所述，被上訴人於96年4月27日已知悉其所有之系爭汽
    車遭上訴人撞毀，其雖於98年2月17日就系爭汽車毀損之損
    害提起刑事附帶民事訴訟，請求上訴人給付系爭汽車之修復
    費用，惟其已於98年4月1日撤回系爭汽車修復費用之請求，
    且未於撤回訴訟後6個月內再行起訴，其時效應視為不中斷
    。被上訴人遲至99年4月26日始提起本件訴訟，距96年4月27
    日已逾2年，上訴人為時效消滅之抗辯，自屬有據。被上訴
    人之侵權行為損害賠償請求權已罹於2年之消滅時效，並據
    上訴人為時效抗辯，則被上訴人本於侵權行為之法律關係，
    請求上訴人賠償系爭汽車之修復費用31,124元及法定遲延利
    息（被上訴人逾上開金額部分之請求，業經原審判決敗訴確
    定），即屬無據，應予駁回。原審判命上訴人給付，自有未
    洽，上訴意旨指摘原判決此部分不當，求予廢棄改判，為有
    理由，爰由本院予以廢棄改判如主文第2項所示。
六、據上論結，本件上訴為有理由，依民事訴訟法第436條之1第
    3項、第450條、第78條，判決如主文。
中    華    民    國   100    年    5     月     3    日
                  民事第二庭    審判長法  官  李杭倫
                                      法  官  翁金緞
                                      法  官  蘇正賢
正本係照原本作成。
不得上訴
中    華    民    國   100    年    5     月     3    日
                                      書記官  陳美萍